【裁判字號】    97,勞訴,83
【裁判日期】    980218
【裁判案由】    給付加班費
【裁判全文】
臺灣高雄地方法院民事判決              97年度勞訴字第83號
原      告  乙○○
被      告  家福股份有限公司高雄十全分公司
法定代理人  甲○○
訴訟代理人  葉銘進律師
當事人間請求給付加班費事件，本院民國98年2 月12日言詞辯論
終結，判決如下：
    主  文
原告之訴及假執行之聲請均駁回。
訴訟費用由原告負擔。
    事實及理由
一、原告主張：自民國92年6 月3 日起受僱於被告，於96年11月
    22日經被告不當解僱而離職（當時為課長）。然原告於受僱
    期間之每日上班時間均為12小時以上，已逾勞動基準法（下
    稱勞基法）所規定之8 小時，以每月上班24日（每月休息6
    日），被告應給付原告於92年7 月18日至95年6 月30日期間
    之時薪新台幣（下同）250 元（共1,327,560 元）及95年7
    月1 日至96年11月22日期間之時薪261 元（共599,328 元）
    。爰依勞僱契約及勞動基準法之規定，請求給付1,926,888
    元（1,327,560 ＋599,328） ，並自支付命令送達翌日（即
    97 年7月24日）起算法定遲延利息，且願供擔保為假執行之
    判決。
二、被告則以：其員工每日最高正常工時為10小時，並非原告所
    稱8 小時，如員工因業務需要而加班時，應事先取得主管之
    「書面」核准，但現有資料並無任何原告曾申請加班之情事
    ，原告請求加班費，並無依據等語資為抗辯，求駁回原告之
    訴；如受不利判決願供擔保免為假執行。
三、不爭執事項：
  (一)原告自92年6 月3 日起受僱於被告（家樂福）公司，於96年
    11月22日經被告以盤損達780 萬元為由解僱（卷7 頁勞資調
    解紀錄中原告所自陳）而於隔日起離職（當時為日配課兼菸
    酒課課長），被告因此對原告另案請求民事損害賠償。
  (二)原告於受僱期間內自92年7 月18日至95年6 月30日期間之時
    薪為250 元，自95年7 月1 日至96年11月22日期間之時薪為
    261 元。因原告身為課長，與一般員工需打卡方式紀錄上下
    班之時間不同，僅於被告公司之簽到表（卷71頁）上簽到及
    簽退即可。
  (三)原告在被告公司從未領得加班費，亦從未提出書面向被告公
    司申請加班。
四、本件爭點：原告有無所主張工作期間之加班情事（含加班日
    數及時數）？
五、判斷結果：
  (一)原告每日正當工作時數應為10小時：
    按中央主管機關指定之行業，雇主經工會同意，如事業單位
    無工會者，經勞資會議同意後，其工作時間得將四週內正常
    工作時數分配於其他工作日之時數，每日不得超過二小時，
    不受前條（第30條）第2 項至第4 項規定之限制。勞基法第
    30-1條第1 款定有明文。而被告（家樂福）公司為綜合商品
    零售業，自87年3 月1 日適用勞基法之日起，指定為該法第
    30-1條之行業，此見行政院勞工委員會86年12月6 日（86）
    台勞動二字第049122號函自明。且被告公司又已將有關此每
    日10小時工作時數之工作規則送請台北市政府同意備查，亦
    有該府92年2 月25日府勞一字第09202485400 號函（卷86頁
    ）及被告公司工作規則第四章第4.1 條規定（卷38頁）可憑
    ，原告身為課長，自承任職被告公司10餘年，竟稱謂不知情
    ，遽稱上揭核備函不合法，認每日正常工作時數為8 小時，
    容有誤解。
  (二)原告加班應依被告公司規定提出書面事先申請核准：
    依員工與被告公司簽訂之僱佣合約書（卷40頁）第8.b 條及
    工作規則6.1 條（卷38頁反面）規定：「員工加班應係為履
    行職務並應事先取得公司之許可。」及「因業務需要時，公
    司經員工同意得延長工作時間，且員工應事先取得主管的書
    面核准，始得延長工作時間。」並有被告公司亦提出此加班
    申請單在卷（39頁）足佐，可信為實，因此原告欲以所有每
    日離開公司之簽退時點計算所謂延長工時之加班時數，並無
    依據。且被告擔任課長多年，亦不乏較正常工作時間晚到，
    或早退情形，有原告不爭執之被告公司96年11月份簽到表（
    卷85頁）可稽，是被告任職迄今十餘年從未領得加班費，亦
    未曾提出書面申請加班，於遭被告公司解僱後，在勞基法第
    30條第5 項規定勞工之出勤卡保存期限1 年之情況下，今要
    被告公司提供其工作長達4 年多（請求加班期間自92年7 月
    至96年10月）期間之所有簽退時間為準，進而依簽退時點計
    算延長工時請求加班費，不但忽視一般下班簽退之時點未必
    等同於職行職務之下班時間之眾所週知的常情，已難採信，
    亦與上揭應遵守之被告公司工作規則不合，自無從准許。
六、綜上，原告請求被告給付自92年7 月18日至95年6 月30日期
    間之加班費共1,926,888 元及其自支付送達被告翌日起加計
    法定遲延利息，是無理由，應予駁回；而其執行之聲請，因
    訴之駁回而失所依附，亦不准許。
七、結論：本件原告之訴為無理由，依民事訴訟法第78規定，判
    決如主文。
中    華    民    國    98    年    2     月    18    日
                  民事第三庭    法  官  藍家慶
正本係照原本作成。
如對本判決上訴，須於判決送達後20日內向本院提出上訴狀。
中    華    民    國    98    年    2     月    18    日
                                書記官  呂姿儀


司法院資訊處製作；財團法人民間司法改革基金會備份。
